臺灣板橋地方法院刑事判決　　　　　　　94年度交訴字第12號
公　訴　人　臺灣板橋地方法院檢察署檢察官
被　　　告　乙○○
選任辯護人　林慈發　律師
上列被告因公共危險案件，經檢察官聲請簡易判決處刑（93年度
核退偵字第728 號），經本院認為不宜以簡易判決處刑，改依通
常程序審理，判決如下：
    主  文
乙○○服用酒類，不能安全駕駛動力交通工具而駕駛，處有期徒
刑參月。又駕駛動力交通工具肇事，致人受傷而逃逸，處有期徒
刑壹年貳月。應執行有期徒刑壹年肆月。
    事  實
一、乙○○前因過失傷害及遺棄罪，經本院以91年度交訴字第
    113 號判處有期徒刑6 月、1 年4 月，應執行有期徒刑1 年
    8 月確定，入監執行後，甫於民國93年5 月18日假釋出獄（
    不構成累犯）。竟猶不知悛悔，明知服用酒類不能安全駕駛
    動力交通工具者，不得駕駛，且明知其於93年5 月27日晚間
    10時許，在臺北縣板橋市仁愛新村之友人住處飲用數罐啤酒
    後，已達酒醉不能安全駕駛動力交通工具之程度，猶駕駛車
    號9G-5592 號自小客貨兩用車，沿臺北縣板橋市○○路往重
    慶路方向行駛，欲返回其位於臺北縣板橋市○○路159 之2
    號之住處，於同日晚間10時30分許，行經臺北縣板橋市○○
    路與五權街口時，本應注意車輛行駛時，應在遵行車道行駛
    ，駕駛人並應注意車前狀況，隨時採取必要之安全措施，及
    飲用酒類後其吐氣所含酒精濃度超過每公升0.25毫克時不得
    駕車，且依當時天候晴、夜間有照明、路面乾燥無缺陷、無
    障礙、視距良好等情形，並無不能注意之情事，竟因酒後注
    意及操控能力降低，貿然逆向駛入對向車道，致其所駕車輛
    之左前車頭撞擊由丙○○騎乘、沿臺北縣板橋市○○路往信
    義路方向行駛之車號RIY-525 號輕型機車之車頭，車號RIY-
    525 號輕型機車並橫卡於車號9G-5592 號自小客貨兩用車偏
    左前車輪處之車頭下遭拖行，丙○○因而受有骨盆、左大腿
    骨、右手第一掌骨多處骨折、右骨盆部多處撕裂傷合併出血
    、頭部創傷、右胸、腹鈍挫傷之傷害（過失傷害部分另經檢
    察官為不起訴處分在案）。乙○○明知已肇事致人受傷，竟
    未停車處理並加以救護，仍繼續駕駛前開自小客貨兩用車沿
    國慶路往重慶路方向行駛，並再次駛入對向車道，致再以遭
    其拖行之車號RIY-525 號輕型機車擦撞對向由甲○○駕駛之
    車號CK-5343 號自用小客車左側車身，車號RIY-525 號輕型
    機車因之與車號9G-5592 號自小客貨兩用車分離而立於車號
    CK-5343 號自用小客車旁，乙○○旋即繼續駕車逃離現場。
    嗣因路人記下肇事車輛車號報警處理，始為警循線於同日晚
    間11時50分許，在臺北縣板橋市○○路159 之1 號查獲，經
    警於翌日凌晨0 時14分測得乙○○之呼氣酒精濃度高達每公
    升0.84毫克而查悉上情。
二、案經臺北縣政府警察局板橋分局報請臺灣板橋地方法院檢察
    署檢察官偵查後聲請簡易判決處刑。經本院認為不宜以簡易
    判決處刑，改依通常程序審理。
    理  由
一、訊據被告乙○○對於上揭時、地，於酒後不能安全駕駛動力
    交通工具之情狀下駕車之事實坦承不諱，而被告於肇事後，
    經警於93年5 月28日凌晨0 時14分許測試其呼氣酒精濃度，
    高達每公升0.84毫克一情，亦有臺北縣政府警察局道路交通
    事故當事人酒精測定紀錄表1 紙在卷可稽。按刑法第185 條
    之3 規定所謂「不能安全駕駛」，乃抽象危險犯，並不以發
    生具體危險為必要，另參酌德國、美國之認定標準，對於吐
    氣後所含酒精濃度已達每公升0.59毫克或血液中酒精濃度達
    0.11％（mg／dl）以上者，肇事率為一般正常人之10倍，有
    法務部88年5 月18日法88檢字第001669號函可資參佐，是以
    被告於93年5 月28日凌晨0 時14分許，經警測試其呼氣酒精
    濃度高達每公升0.84毫克，再參酌被告於酒後駕駛車號9G-
    5592號自小客貨兩用車，竟連續侵入對向車道而先後撞擊由
    證人丙○○、甲○○所駕駛之車輛，沿途並持續以蛇行之方
    式行進等情，已經證人甲○○到庭證述明確，足徵被告確已
    因服用酒類致影響其注意力及操控力，其已達於不能安全駕
    駛動力交通工具之情狀甚明。事證明確，被告服用酒類不能
    安全駕駛動力交通工具而駕駛部分之犯行，洵堪認定。
二、又訊據被告雖矢口否認有何肇事逃逸之犯行，辯稱：當時伊
    並不知道有撞到人云云。然查：
  (一)被告係於93年5 月27日晚間10時30分許，駕駛車號9G-5592
    號自小客貨兩用車，行經臺北縣板橋市○○路與五權街口時
    ，因酒後注意及操控能力降低，貿然逆向駛入對向車道，致
    與由證人丙○○騎乘、沿臺北縣板橋市○○路往信義路方向
    行駛之車號RIY-525 號輕型機車發生對撞，嗣再以夾於其車
    頭下之車號RIY-525 號輕型機車與證人甲○○駕駛之車號CK
    -5343 號自用小客車發生擦撞之事實，業經證人丙○○、甲○○到庭證述明確，並有道路交通事故調查報告表(一)、(二)、
    道路交通事故現場草圖、道路交通事故現場圖、臺北縣政府
    警察局道路交通事故當事人酒精測定紀錄表各1 紙、現場照
    片36幀附卷可稽，足見本件交通事故確係因被告酒後駕車並
    疏未注意車前狀況逆向駛入對向車道所致；而證人丙○○因
    此交通事故受有骨盆、左大腿骨、右手第一掌骨多處骨折、
    右骨盆部多處撕裂傷合併出血、頭部創傷、右胸、腹鈍挫傷
    等傷害，亦有亞東紀念醫院93年5 月28日診斷證明書、病危
    通知單各1 紙在卷可參，是證人丙○○所受之傷害與被告本
    件肇事間具有相當因果關係，亦堪認定。
  (二)又被告雖一再否認知悉肇事云云，惟被告前於警詢中供稱：
    「我於中華民國93年5 月27日22時30分許，於板橋市○○路
    與五權街口附近，駕駛自小客貨9G-5592 號車，與何人發生
    交通事故我不知道，我只知道與1 部機車發生對撞，因我於
    肇事後立即逃逸，並未下車查看與何人駕駛何種機車肇事。
    」、「肇事前，我車沿國慶路往板橋市方向行駛，行駛於何
    車道我不清楚，因肇事當時我有飲用酒類，於我車行駛至肇
    地時，我只知我車車頭與輕機RIY-525 號車發生對撞，因我
    酒後駕車意識不清，故肇事經過我只記得以上所陳述之內容
    。」、「因我車於肇事前，我有親眼目睹該輕機RIY-525 號
    車有開啟車頭燈夜間行駛且是朝我車頭方向，與我車行向是
    對向行駛而來。」、「（誠如你所說：於肇事前有察覺輕機
    RIY- 525號車與你車對向行駛而來，你有無採取閃避或其他
    避免肇事之措施？）我有先煞車，但來不及，所以我車頭才
    與輕機RIY-525 號車發生對撞。」等語（參見93年度核退偵
    字第728 號偵查卷第9 至11頁），其於偵查中亦供稱：「（
    肇事後為何無停車施以救助，反而逃逸？）因我酒後駕車肇
    事，怕為警查獲，所以逃逸。」等語（參見93年度偵字第
    9087號偵查卷第4 頁），足見被告前於警詢及檢察官第一次
    訊問時，均坦承有肇事逃逸之情事，並能概略陳述其與證人
    丙○○發生車禍時雙方之行向及其曾採取之閃避措施，堪認
    被告當時雖因飲酒影響其操控車輛之駕駛能力，惟並未達到
    完全喪失意識之狀態；且以被告所駕駛之車號9G-5592 號自
    小客貨兩用車係與證人丙○○騎乘之車號RIY-525 號輕型機
    車正面發生對撞，撞擊後，車號9G-5592 號自小客貨兩用車
    之左前車頭嚴重受損，左前擋風玻璃即靠近駕駛座位置更係
    嚴重破損，車號RIY-525 號機車則係幾近全毀，有現場照片
    36幀在卷可稽，可見當時撞擊力道甚猛，被告在此重力撞擊
    之情形下，豈有絲毫未曾察覺之理，況被告既係坐在駕駛座
    駕車之人，對於前方擋風玻璃如此嚴重之破損，更無完全未
    加發覺之可能；另輔以被告於本院審理中亦稱：「我有意識
    有撞到東西，但是不知道有撞到人。當時我有喝酒，不太知
    道。我有聽到『喀』一聲，我覺得我有撞到東西，因為害怕
    所以繼續開。」等語（參見本院94年5 月25日審判筆錄），
    足見被告於行駛過程中，並非全然不知有撞擊發生，衡情，
    被告當時既係駕車行駛於道路上，一旦發生撞擊，被告應有
    其所撞擊者非人即車之認識，再參酌前述被告係以正面與證
    人丙○○發生對撞，益徵被告絕無可能不知其肇事；況被告
    在與證人丙○○發生對撞後，證人丙○○所騎乘之機車係卡
    於被告所駕駛之車輛車頭下遭拖行一節，已經證人丙○○、
    甲○○於本院證述明確，此時，被告更應可輕易察覺其駕駛
    有異。是被告辯稱其不知有肇事云云，實與常情有悖，委無
    可採，被告確知其有肇事一節，應堪認定。
  (三)再者，以本件交通事故撞擊力道之猛，證人丙○○所騎乘之
    機車並遭被告所駕駛之車輛夾於車頭下拖行，被告顯可知證
    人丙○○已經受傷，被告竟未停車加以救助，逕自駕車離開
    現場，嗣經路人記下車號報警處理始為警循線查獲，則被告
    於主觀上具有逃逸之意甚明。事證明確，被告肇事逃逸部分
    之犯行，亦堪認定。
三、核被告乙○○所為，係犯刑法第185 條之3 之服用酒類不能
    安全駕駛動力交通工具而駕駛罪、刑法第185 條之4 之肇事
    逃逸罪。其所犯服用酒類不能安全駕駛動力交通工具而駕駛
    及肇事逃逸2 罪，犯意各別，構成要件互殊，應予分論併罰
    。爰審酌被告明知飲酒後已不能安全駕駛，猶駕駛汽車上路
    ，嚴重缺乏尊重其他用路人生命、財產安全之觀念，且其前
    已因過失傷害及肇事逃逸案件，經本院判刑在案，甫於93年
    5 月18日假釋出獄，有臺灣高等法院被告前案紀錄表1 份在
    卷足憑，其於本次肇事致人於傷時，竟仍不思下車查看給予
    傷者必要之救助，或迅速報警處理，仍為避免其酒醉駕車肇
    事之犯行遭發覺而逃離現場，且以本件交通事故撞擊力道之
    猛，證人丙○○受傷之重，若非當時尚有其他用路人在場，
    被告肇事逃逸，極易使傷者失卻第一時間之救治機會，其惡
    性重大，實不宜輕縱，惟念其坦承酒醉駕車部分之犯行，且
    事後已與證人丙○○達成和解，並已全部賠償完畢等一切情
    狀，分別量處如主文所示之刑，並定其應執行之刑，以示懲
    儆。
據上論斷，應依刑事訴訟法第452 條、第299 條第1 項前段，刑
法第185 條之3 、第185 條之4 、第51條第5 款，判決如主文。
本案經檢察官張云綺到庭執行職務。
中　　華　　民　　國　　94　　年　　5 　　月　　31　　日
                        交通法庭  審判長法官  連育群
                                  法      官  邱育佩
                                  法      官  曾淑娟
以上正本證明與原本無異
如不服本判決應於送達後10日內向本院提出上訴狀
                                書記官　陳金鳳
中　　華　　民　　國　　94　　年　　5 　　月　　31　　日
附錄本案論罪科刑法條全文：
中華民國刑法第185條之3：
服用毒品、麻醉藥品、酒類或其他相類之物，不能安全駕駛動力
交通工具而駕駛者，處一年以下有期徒刑、拘役或三萬元以下罰
金。
中華民國刑法第185條之4：
駕駛動力交通工具肇事，致人死傷而逃逸者，處六月以上五年以
下有期徒刑。
